【裁判字號】    89,台上,7543
【裁判日期】    891214
【裁判案由】    業務上之過失致人於死
【裁判全文】
最高法院刑事判決                              八十九年度台上字第七五四三號
    上訴人  甲○○
    被  告  乙○○
右上訴人因自訴被告業務上之過失致人於死案件，不服台灣高等法院中華民國八十七
年十月二十日第二審判決（八十七年度交上訴字第一○六號，自訴案號：台灣新竹地
方法院八十六年度交自字第一二號），提起上訴，本院判決如左：
    主  文
原判決撤銷，發回台灣高等法院。
    理  由
本件原判決以上訴人於第一審自訴意旨略稱：被告乙○○以駕駛貨車為業，於民國（
下同）八十六年三月十日上午八時許，駕駛車號ＦＺ－三四一五號小貨車，沿新竹縣
竹北市往新埔鎮方向行駛，行經新竹縣新埔鎮○○里○○○路十鄰二三四之一號前約
三十公尺彎道路段時，非但未依規定減速慢行，作隨時停車之準備，反以超越速率限
制之高速，跨越雙黃線行駛，致撞及對向車道由官志煌駕駛之車號ＨＮＷ－七九二號
重型機車，官志煌因而人車倒地，受有顱骨呈開放性骨折之傷害，於送醫途中不治死
亡，因認被告乙○○涉有刑法第二百七十六條第二項之業務上過失致人於死罪嫌云云
，惟經審理結果，被告之犯罪不足證明，因而維持第一審諭知被告無罪之判決，駁回
上訴人在第二審之上訴，固非無見。
惟查：依卷附現場圖及現場照片顯示，肇事當時，兩車係迎面對撞，肇事後，被告駕
駛之小貨車左後車輪，於肇事現場留有自東南向西北方向，向右偏斜，長十一‧三公
尺，起點在落土前之煞車痕一道（相驗卷第六頁），再據被告供稱：「看到死者機車
是很短的距離」、「死者突然撞擊過來，我就踩煞車，在踩煞車之前，死者就已經撞
及我的車，我踩煞車後就轉方向盤閃避至右邊」等語（第一審卷第一三一頁），如均
無訛，據此而觀，被告似係於兩車接觸對撞之剎那，始發現被害人之行。按「汽車
行駛時，駕駛人應注意車前狀況，並隨時採取必要之安全措施」，為道路交通安全規
則第九十四條第三項所明定，而依上開現場圖及照片所示，肇事路段前方雖為彎道，
但路面寬敞，無缺陷及障礙物，視距良好，被告駕車行經此路段，如能依規定警戒前
方，注意車前情況，當不難及早發現被害人之行，預採必要之安全措施，乃竟未能
及早發現，竟遲至兩車接觸對撞之剎那，始行發覺，致煞避不及，肇致事故，能否謂
其當時並無疏未注意車前狀況之過失情事，尚非全無可疑，實情究何﹖原審未深入詳
予查明，細心勾稽，遽以本件兩車撞擊地點在被告車道，車禍肇因於死者駕駛機車行
經彎道侵入來車車道，被告之車係於其本車道行駛，並無肇事原因，率為被告無罪之
諭知，自嫌速斷而不足以昭折服。上訴意旨指摘原判決違法，非無理由，認應發回更
審，期臻翔適。
據上論結，應依刑事訴訟法第三百九十七條、第四百零一條，判決如主文。
中      華      民      國    八十九    年     十二     月     十四     日
                              最高法院刑事第二庭
                                  審判長法官  莊  來  成
                                        法官  呂  潮  澤
                                        法官  謝  俊  雄
                                        法官  白  文  漳
                                        法官  蘇  振  堂
      右正本證明與原本無異
                                              書  記  官
中      華      民      國    八十九    年     十二     月    二十一    日


司法院資訊處製作；財團法人民間司法改革基金會備份。
